# 请教陈老师，关于劳务确认收入

提问人：wangxu811024 时间：2011-06-08 21:26:18
某公司主要从事建筑设计、咨询、监理等业务。如果合同结果可以可靠估计，采用完工百分比法确认收入成本。请问： (1）完工百分比有三个选择:已完工作的测量、已经提供的劳务占应提供劳务总量的比例、已经发生的成本占估计总成本的比例。 如果采用第三个方法，则已经发生成本会全部结转营业成本。如果采用前两种方法，则实际发生劳务成本与当期确认的营业成本之间会存在差异。
如果实际发生劳务成本为 1000 万元，按完工百分比计算应确认营业成本 900 万元，则剩余 100 万元在报表上列示为存货？明细科目什么？如果已经发生为 1000 万元，按完工百分比计算应确认营业成本 1100 万元，那怎么处理？不可能把劳务成本转成负数啊。 （ 2 ）
公司说设计类的成本发生了就全都是沉没成本，无论是否取得收入都应该确认成本。那么公司想把成本在发生当期全额 入成本，收入按测量或工时计算出来的完工百分比确认收入。应该是不符合准则的吧？好像不配比。 （ 3 ）该公司以前年度 收入确认都很随便，如果想IPO，肯定要对以前年度进行追溯调整。但以前所有成本均未按项目核算，项目还有几千个，怎么样处理会更容易操作，又符合准则要求？ （ 4 ）咨询、监理可否按服务期平均分摊收入，不按完工百分比法？

回答人：chenyiwei
1 、实际发生的劳务成本大于应结转营业成本的劳务成本时，尚未结转的成本反映于“存货——劳务成本”项目中；如果实际发生的劳务成本小于按完工百分比应结转的成本，则差额表明已确认的收入对应的成本尚未发生但很可能需要发生，所以应列报为负债。不过后一种情况应当是相当少见的。如果出现这种情况，应关注采用前两种方法确认的完工百分比能否真实反映完工进度，或者所采用的计量方法是否恰当。 2 、如果设计的相关成本发生时，合同履行结果尚不能可靠估计的（例如合同尚未签订、尚无法合理估计技术上有无困难、尚无法合理估计总价与总成本等），则应按已实际发生且预计可得到补偿的成本确认收入，不确认利润。 3 、这是基础工作方面的问题，应尽可能从过去的资料中找到能够证明完工百分比的客观证据。如果无法为以前年度的完工百分比找到客观证据的，应考虑推迟申报期。基础工作规范后最好运行一段时间再申报。 4 、收入准则指南规定：长期为客户提供重复的劳务收取的劳务费，在相关劳务活动发生时确认收入。你可以看看能否靠上这一条。

回答人：chenyiwei
回复 wangxu811024 的帖子
2 、虽然设计费从财务管理角度可能是沉没成本，但在“合同结果可以预计，满足完工百分比方法的情况下，公司要把成本全部入，收入按测量的完工进度确认”是不符合会计准则要求的。因为在这种情况下，这部分沉没成本的未来经济利益可以得到证明。
4 、可以按照每一项单独的劳务使用完工百分比法。如果单项劳务的笔数较多，但单项劳务的周期较短的，出于简化考虑也可在完成时确认。

回答人：chenyiwei
回复 wangxu811024 的帖子
如果同时进行很多项目，一年下来项目数很多，但每个项目的实施周期、所需工时数、合同价、预计的技术难度和成本等都比较接近的，并且工作量在期初期末之间没有大起大落的其概括，则一般理解，采用合同完成时一次性确认全部收入的做法，与按准则规定的完工百分比法相比，可能不会有重大差异。可以要求公司根据手头现有资料作一下简单的测算，看看目前情况下这种做法能否基于重要性原则而接受。当然，长远来说还是必须建立健全会计基础工作，尤其是项目工时预算和成本、工时统计等制度，就像现在国际四大和很多大型国内事务所都在做的一样。

回答人：chenyiwei
回复 wangxu811024 的帖子
我理解这种处理方法并不合理。即使“成本的支出是按照收到钱再付人工成本之类的，不收到就不付的情况”，但如果收入确认时，收款不存在重大不确定性的，则应当合理预期这些与已接受的劳务相关的成本在可预见的未来将会支付出去，所以也应当符合现时义务定义，应确认负债并记入劳务成本，所以不应出现“成本的列支进度低于实际完工进度”的情况。

提问人：wangxu811024 时间：2011-10-26 16:37:53
回复 chenyiwei 的帖子
设计行业的预计总成本不是很好控制，并且发生可能会有不均衡性，如果真的是本期还未发生，又没有办法合理预计，期末发生按照预计总成本*完工百分比大于实际发生成本的情况，怎么预计应付账款呢？能按差额预计吗？

回答人：chenyiwei
如果是这样的话，是否应当考虑“合同的履行结果能否可靠预计”这一使用完工百分比法的基本条件是否具备？

提问人：wangxu811024 时间：2011-11-09 13:02:44
回复 chenyiwei 的帖子
陈老师，现在有一个问题有点疑惑。如果按完工百分比法确认收入，一直未收到对方的款项，判断可以收回的情况下，企业按完工百分比确认收入，同时入应收账款，这个应收账款是根据企业对该项目的完工进度判断形成的，对方可能只是根据合同条款，在什么时间付多少钱，与企业账上确认的应收账款并不是一致的。如果对函证，不会得到对方的认可啊。如果审计时，无法取得函证，只能用审核合同、完工进度的方法确认应收账款吗?

回答人：chenyiwei
应是这样。建议在应收帐款科目中区分“已开单”和“未开单”明细进行核算，或者借鉴《施工企业会计核算办法》中对工程施工、工程结算、应收、预收等科目的核算方法。

提问人：木叶白牙 时间：2017-10-20 13:39:53
陈版您好： 1 、关于第一个问题有点不太理解，为什么不按照实际发生的成本结转成本，按照经甲方确认的工作量测算的完工百分比计算当期收入？当期实际发生的成本就是对应的当期完工程度创造的收入吧？成本数不按实际发生的结转是否涉及操纵利润？
2 、建造合同中，不论哪种方式确认完工百分比，都不应当影响工程施工和工程结算科目的使用对吧？因为工程结算和工程施工科目的使用目的是为了避免确认大量的“尚未到结算节点的应收账款”

回答人：chenyiwei
1 、因为收入确认所依据的完工百分比，如果不是以成本投入占比为依据，则不同于已发生成本占预计总成本的比例。 2 、是。

提问人：木叶白牙 时间：2017-10-23 13:29:23
陈版您好： 为什么完工百分采用工作量法的时候不使用实际发生的成本？而是采用预计成本与完工百分比的乘积？像计划成本法下不是还要结转成本差异了嘛，本质上也是还原当期实际成本吧？这里没有采用当期发生的实际成本应该怎么理解？

回答人：chenyiwei
也是配比的要求，保证整个合同期内毛利率的一致性。